最高法院刑事判決　　　　　　　　　　　　　　　　八十八年度台上字第八一○號
　　上訴人　台灣高等法院高雄分院檢察署檢察官
　　被　告　乙○○
　　　　　　丁○○
　　　　　　丙○○
　　　　　　甲○○
右上訴人因被告等妨害自由等罪案件，不服台灣高等法院高雄分院，中華民國八十六
年四月二十二日第二審判決（八十五年度上訴字第一二三八號，起訴案號：台灣高雄
地方法院檢察署八十四年度偵字第二三七三一號），提起上訴，本院判決如左：
    主  文
原判決撤銷，發回台灣高等法院高雄分院。
    理  由
本件原判決認定被告乙○○與邱慶華間有債務糾葛，尚未清償。乙○○乃邀集被告丁
○○、丙○○、甲○○等人，於民國八十四年十一月二十七日零時五分許，在高雄市
○○路正勤眷村前道路發現邱慶華，欲將邱慶華攔下。邱慶華見狀往成功路方向逃逸
，乙○○等四人追至成功路旁，將邱慶華逮獲。竟基於傷害之犯意，共同圍毆邱慶華
。邱慶華復逃往成功路與復興路交岔口南側空地，乙○○等四人亦尾隨繼續予以圍毆
。致邱慶華受有胸、腹部及下背部多處瘀血、鈍傷等情。因而維持第一審論處被告乙
○○、丁○○、丙○○、甲○○共同傷害人之身體罪刑之判決，駁回檢察官及被告在
第二審之上訴，固非無見（檢察官另以被告等人牽連涉有刑法第三百零五條恐嚇危害
安全及同法第三百零二條第一項妨害自由等罪嫌，原判決以尚乏證據足證被告等人有
此部分犯行，公訴人認此部分與前論罪科刑部分有裁判上一罪關係，不另為無罪之諭
知）。
惟查：原判決認公訴人認被告等涉有妨害自由犯行係依被害人在偵審中之供述為唯一
之依據，且被害人邱慶華於警訊中僅指訢被告等人傷害，而未指訴妨害自由等情。被
害人邱慶華於警訊中指稱：「我看見他們來意不善，就趕緊逃跑，跑不到二十公尺，
就被他們從後面打擊我的背部，於是我就摔倒，……他們怕被警察發現，所以四人就
拖著我前進七十公尺至成功路與復興路南側空地」等語。被害人邱慶華警訊中指稱遭
被告等四人拖行七十公尺，此即指訴被告等人妨害其行動自由，原判決認被害人邱慶
華警訊中未指訴被妨害自由云云，與卷證資料不符，已有未合。又證人即到場警員陳
合益於第一審證稱：「那天我巡邏，勤務中心通知我們說，成功路那裡有人喊救命，
我們走到現場時，那裡很暗，車子開進去用大燈，看到四人押著邱慶華」等語，於原
審亦作相同之證述（見第一審卷三十五頁正背面、原審卷第三十一頁背面）。另一證
人即到場警員王俊雄於第一審亦證稱「當時勤務中心通報說有人被綁，有事情叫我們
過去，我過去時看到乙○○他們四人抓著邱慶華」等語（見第一審卷三十八頁）。按
警方勤務中心係依據民眾報案指稱該處有人被綁、喊救命，始通知巡邏車前往現場，
而到場之警員陳合益、王俊雄二人在該黑暗、偏僻處，確目睹被告等四人抓住被害人
邱慶華，則被害人警訊中指訴遭被告等人拖行七十公尺，妨害其行動自由等情，似非
全無足取。警員陳合益、王俊雄等人上開證言，如何不足為不利被告等之認定，原判
決全未說明，自屬理由不備。至傷害、恐嚇危害安全部分，檢察官上訴意旨既指與妨
害自由部分，有方法結果牽連犯之裁判上一罪關係，自應一併發回。
據上論結，應依刑事訴訟法第三百九十七條、第四百零一條，判決如主文。
中      華      民      國    八十八    年      二      月    二十五    日
                              最高法院刑事第九庭
                                  審判長法官  吳  雄  銘
                                        法官  羅  一  宇
                                        法官  池  啟  明
                                        法官  石  木  欽
                                        法官  王  憲  義
      右正本證明與原本無異
                                              書  記  官
中      華      民      國    八十八    年      三      月      三      日
